# 请教上市公司相关会计处理

提问人：qjzboy80 时间：2016-06-16 09:16:29
请教相关会计处理。 1 、上市公司作为LP成立并购基金的处理 上市公司作为LP成立并购基金，是否持有20%以上份额就要并表，是否有相关规定，请教会计处理。 持有20%优先级份额，或者20%唯一劣后级份额呢，有什么说法 2 、国有控股上市公司对上市公司高管股权激励 国有控股的上市公司，拟用母公司持有的对上市公司部分股份对上市公司高管进行奖励，请问国企是否有相关规定，以及相关会计处理。

回答人：chenyiwei
1 、目前很多上市公司为了给其并购活动提供融资，引入外部第三方资金设立并购基金。我们认为，上市公司（或其子公司，下同）
参与并购基金，同时具有以下特征的，通常应认为上市公司对该并购基金具有控制权，应将该并购基金及该基金所控制的被投资企业纳入上市公司的合并报表范围： 1 、上市公司是该基金的唯一劣后级LP（或持有绝大部分劣后级LP份额），其他LP都是寻求有保证的固定回报的财务投资者（优先级LP），由此上市公司享有或承担了该基金运作中的全部（或绝大部分）剩余风险和报酬，该基金回报的可变性基本集中于上市公司所持基金份额，其他LP的本金安全和约定收益可获得较高程度的保障。 2 、该并购基金的设立目的就是服务于上市公司的并购需求，为上市公司的对外并购提供杠杆融资，上市公司主导和参与了其设立和架构设计，该基金的投资方向集中于上市公司的同行业和上下游行业（或者上市公司拟进入的其他行业），可以为上市公司实现并购的协同效应。 3 、虽然设有普通合伙人（GP），但GP所占份额很低，基本可以认为GP属于《企业会计准则第 33 号——合并财务报表（ 2014 年修订）》所指的“代理人”。虽然名义上GP拥有广泛的决策权力，包括在投资决策委员会或类似机构的多数表决权或否决权，但其权力实际上归属于作为主要责任人的上市公司。上市公司通过其自身作为劣后级LP的权力，以及通过作为代理人的GP所持有的权力，实质上主导了该基金的投资进入和退出决策。 4 、上市公司能够控制该基金的投资退出渠道，例如约定基金一旦投资，则过一段时间后上市公司应向基金收购该投资，或者在基金退出时拥有优先购买权等。其退出时的收购作价安排足以保证优先级LP的出资本金安全和获取约定收益。 请注意：上述分析只是一般性的讨论，具体情况还应个案分析，不能认为不满足上述条件中的部分条件，就一定可以不将该并购基金纳入上市公司的合并报表范围。 如果认为上市公司能够控制该基金，则应将该基金及其所控制的被投资企业纳入上市公司的合并报表范围。在该上市公司的合并报表层面，对于优先级LP的出资和约定收益，即使其由第三方（如本案例中上市公司的大股东）而不是上市公司本身提供担保，也应当列报为负债；应支付给优先级LP的投资回报应确认为利息支出。其原因是此类优先级LP的出资额不论在该基金自身的报表中，还是在作为该基金的控制方的上市公司的合并报表中，都满足《企业会计准则第 37 号——金融工具列报（ 2014 年修订）》第二章所规定的金融负债定义和确认条件。
2 、国有控股上市公司的股权激励问题，请查阅国资委的以下文件： 关于印发《国有控股上市公司（境外）实施股权激励试行办法》
的通知，国资发分配[2006]8号 关于印发《国有控股上市公司[境内]实施股权激励试行办法》的通知，国资发分配[2006]175号 关于规范国有控股上市公司实施股权激励制度有关问题的通知，国资发分配[2008]171号 控股股东和上市公司的会计处理可查阅《企业会计准则解释第 4 号》第七条。